臺灣高等法院臺南分院刑事判決　　　　　　　 九十三年度上訴字第五三五號　 Ｃ
　　　上　訴　人　臺灣雲林地方法院檢察署檢察官
　　　被　　　告　己　○　○
右上訴人因被告偽造文書等案件，不服臺灣雲林地方法院九十三年度訴字第五三七號
中華民國九十三年五月二十五日第一審判決（起訴案號：臺灣雲林地方法院檢察署九
十二年度偵字第三五三八號），提起上訴，本院判決如左：
      主      文
上訴駁回。
      事      實
一、己○○曾因違反麻醉藥品管理條例、槍砲彈藥刀械管制條例、偽造文書、偽造印
    文、贓物案件，經法院判處有期徒刑，並定應執行刑二年，又因竊盜案件，經法
    院判處有期徒刑九月，又因強盜案件，經法院判處有期徒刑三年十月，接續執行
    ，於民國（下同）八十七年九月四日因假釋期滿而執行完畢。另又因違反毒品危
    害防制條例案件，經法院判處有期徒刑十月、六月，定應執行刑一年二月；又因
    違反毒品危害防制條例案件，經法院判處有期徒刑七月、八月，定應執行刑一年
    二月，接續執行，而於九十二年七月二十九日假釋；再因竊盜案件，經法院判處
    有期徒刑一年八月，而撤銷假釋，接續執行，應執行至九十四年八月二十五日。
    其猶不知悔改，於前案審理期間因未到庭，怕被通緝，乃臨時起意意圖為自已不
    法之所有及不法詐得利益，於九十二年三月十九日下午三時許，至丁○○位於彰
    化縣永靖鄉五福村五常巷一八五弄五十七號住處，竊取該住處客廳桌上戊○○所
    有之國民身分證一枚，得手後隨即逃逸。旋即基於變造國民身分證後持以行使之
    概括犯意，將上開竊得之戊○○國民身分證上之戊○○相片撕下，再換貼自己相
    片之方式，而變造戊○○之國民身分證原本，足生損害於戊○○及戶政機關對於
    戶籍管理之正確性。嗣即於九十二年四月二十四日下午四時十五分許，駕駛引擎
    號碼為0000000號、懸掛車牌號碼為ＰＹ－１４５９號之自小客車，在雲
    林縣虎尾鎮廉使里空軍訓練基地前交叉路口，與江仲生駕駛車號ＰＦ－９４６號
    自小客車發生擦撞，警察據報後前往現場處理，己○○為掩飾身分，即持前開變
    造之戊○○國民身分證，冒用戊○○名義，在九一雲警交字第ＫＡＣ１４０３３
    ６及ＫＡＣ１４０３３７號舉發違反道路交通管理事件通知單移送聯之收受通知
    聯者簽章欄，偽造「戊○○」署名一枚（原判決將署名誤植為署押，該偽造之署
    名並因而複印於該通知單之回覆聯、存查聯上），以示收到該通知單，己○○並
    據以行使而交付予警員收執，表示由「戊○○」受領通知單之意思，足以生損害
    於警察機關對道路交通違規事件取締與管理之正確性及戊○○。己○○復馭承上
    開接續偽造署押之犯意，冒用戊○○名義應訊，在雲林縣警察局虎尾分局埒內派
    出所九十二年四月二十四日下午三時許之警訊筆錄上，偽簽「戊○○」署名三枚
    及捺按指印七枚，足以生損害於警察機關對偵訊筆錄之正確性及戊○○。己○○
    旋即基於意圖為自己免費撥打行動電話不法利益及詐取財物（ＳＩＭ卡）之概括
    犯意，在未經戊○○同意下，先後於九十二年四月二日、四月三日逕持戊○○上
    該國民身分證，前往位於彰化縣社頭鄉○○○路四四七號「甲○○○企業社」（
    下稱甲○○○），假冒戊○○名義，委託甲○○○不知情之銷售人員李天富代辦
    向和信電訊股份有限公司（下稱和信電訊，申請行動電話門號為0000000
    000號，ＳＩＭ卡號：0000000000000000000號，行動電
    話與ＳＩＭ卡係同一張申請書）、丙○○○股份有限公司（下稱丙○○○，申請
    行動電話門號為0000000000，ＳＩＭ卡號：00000000000
    00號，行動電話與ＳＩＭ卡係同一張申請書）及乙○○○○股份有限公司（下
    稱台哥大公司，申請行動電話門號為0000000000號，ＳＩＭ卡號：0
    0000000000000000000號，行動電話與ＳＩＭ卡係同一張申
    請書），並在和信電訊行動電話服務申請書、丙○○○服務申請書、ＡＮＮＣ２
    １１３專案切結同意書、台哥大公司行動電話服務申請書、Ｈ－Ｔ－１９０專案
    切結同意書上申請人簽章欄偽造「戊○○」之署名共五枚（其中和信電訊、台哥
    大公司行動電話服務申請書為一式四聯，丙○○○服務申請書則為一式三聯，以
    複寫方式製作，故各該聯內均有「戊○○」之署押，其中有一聯係客戶留存），
    表示已同意租用行動電話門號，再由經銷代理商甲○○○交還給上該各電信公司
    ，而主張係由「戊○○」所親自簽立申請書及同意書，致使上開各電信公司陷於
    錯誤，而誤認係戊○○本人所申請，並經由甲○○○交付上開行動電話門號之Ｓ
    ＩＭ卡晶片卡各一張，供其輪流按裝於其所有之行動電話上使用，據以連續撥打
    通信，合計取得相當於新台幣（以下同）一千三百八十八元之財產上不法利益（
    和信電訊哈啦９００月租費為九百元，丙○○○ＡＮＮＣ２１１３月租費為二百
    八十八元，台哥大Ｈ－Ｔ－１９０專案月租費為二百元）而足生損害於戊○○、
    和信電訊、丙○○○、台哥大公司及該經銷代理商甲○○○。
二、案經雲林縣警察局虎尾分局報告台灣雲林地方法院檢察署檢察官偵查起訴。
      理      由
一、右揭事實，業據被告己○○（下稱被告）於原審及本院審理時均坦承不諱（見本
    院九十三年九月二十二日審判筆錄第六頁至第九頁、原審卷第三四、六六頁），
    核與被害人戊○○、丁○○等分別於警訊中之指訴情節大致相符，且有被告以「
    戊○○」名義署押之警察訊問筆錄，以及車輛竊盜、車牌失竊資料個別查詢報表
    －查詢資料認可資料、車籍作業系統－查詢認可資料二紙、贓物認領保管收據二
    紙、道路交通事故現場圖、道路交通事故調查報告表、雲林縣警察局舉發違反道
    路交通管理事件通知單二紙（見警訊卷第一頁至第六頁、第十七背面至二七頁）
    、和信電訊行動電話服務申請書、丙○○○用戶申請書、台哥大行動電話服務申
    請書、ＡＮＮＣ２１１３專案切結同意書、Ｈ－Ｔ－１９０專案切結同意書各乙
    身及照片十張可佐（見偵查卷一第九頁、第十六頁背面、第十九頁背面至第二一
    頁），被告之自白與事實相符，本件之事證已臻明確，被告之犯行洵堪認定，應
    予依法論科。
二、核被告所為，係犯刑法第三百二十條第一項之竊盜罪、第二百十六條行使第二百
    十二條之變造特種文書罪、暨行使第二百十條之偽造私文書罪、第二百十七條第
    一項之偽造署押罪，第三百三十九條第一項詐欺取財罪（詐取ＳＩＭ晶片卡）、
    第三百三十九條第二項詐欺得利罪（取得相當於免付費撥打電話之利益部分）。
    被告偽造舉發違反道路交通管理事件通知單、行動電話申請書及切結書上之署名
    暨指押，為偽造私文書之部分行為，不另論罪。而偽造私文書之行為及變造特種
    文書之低度行為，復為行使偽造私文書及變造特種文書之高度行為所吸收，只論
    以行使偽造私文書及行使變造特種文書罪。被告先後多次冒用「戊○○」名義在
    舉發違反道路交通管理事件通知單、警察訊問筆錄上簽名、捺指印而偽造署押之
    行為，係基於同一目的利用同一機會，在同一時段就同一犯罪構成事實，本於單
    一犯意接續進行，以實現同一犯罪構成要件之單一行為，為接續犯，僅論以一罪
    。被告利用不知情之甲○○○職員李天富申請行動電話門號使用，為間接正犯。
    又被告前後多次行使變造身分證、行使偽造私文書及詐欺取財、詐欺得利等犯行
    ，各時間緊接，觸犯構成要件相同之罪名，均顯係出於概括犯意反覆而為，各為
    連續犯，應依刑法第五十六條之規定，各以一罪論，並加重其刑。被告因案遭台
    灣彰化地方法院通緝，為避免其受通緝之身分遭識破，故竊取身分證後加以變造
    ，嗣後並持以行使，是被告所犯竊盜、連續行使變造身分證、偽造署押、連續行
    使偽造私文書、連續詐欺取財、連續詐欺得利等罪間，互有方法結果之牽連關係
    ，應從一較重之連續行使偽造私文書罪處斷。被告有如事實欄之前科並經執行完
    畢，有臺灣高等法院被告全國前案紀錄表乙份附卷可稽，其於有期徒刑執行完畢
    後五年內再犯本件有期徒刑以上之罪，為累犯，應依法遞加其刑。
三、原審以被告事證已臻明確，因予適用刑法第五十六條、第二百十六條、第二百十
    二條、第二百十條、第二百十七條、第三百二十條第一項、第三百三十九條第一
    項、第二項、第五十五條、第四十七條，罰金罰鍰提高標準條例第一條前段，審
    酌被告犯罪之動機（避免通緝身分曝光及貪圖小利）、目的、手段、所生危害、
    所得利益非多、及犯罪後坦承不諱態度等一切情狀，量處有期徒刑一年二月，以
    資懲儆。又被告偽造在九一雲警交字第ＫＡＣ１４０３３６及ＫＡＣ１４０３３
    ７號舉發違反道路交通管理事件通知單移送聯之收受通知聯者簽章欄，偽造的「
    戊○○」署名一枚（連同因而複印於該通知單之回覆聯、存查聯上的複寫部分）
    、在雲林縣警察局虎尾分局埒內派出所九十二年四月二十四日下午三時許之警訊
    筆錄上偽造的「戊○○」署名三枚及指印七枚，在和信電訊股份有限公司行動電
    話服務申請書、丙○○○股份有限公司服務申請書、ＡＮＮＣ２１１３專案切結
    同意書、乙○○○○股份有限公司行動電話服務申請書、Ｈ－Ｔ－１９０專案切
    結同意書上申請人簽章欄偽造「戊○○」之署名共五枚連同其複寫的部分（其中
    和信電訊股份有限公司、乙○○○○股份有限公司行動電話服務申請書為一式四
    聯，丙○○○股份有限公司服務申請書則為一式三聯，以複寫方式製作，故各該
    聯內均有「戊○○」之署名，其中有一聯係客戶留存），均併依刑法第二百十九
    條之規定沒收。本院核其認事用法俱無不合，量刑亦稱妥適。檢察官上訴意旨認
    被告所犯本件之罪與其之前在九十二年一月二十一日竊取自小客車並變造國民身
    分證、汽車行照等竊盜、行使變造特種文書、偽造私文書、詐欺取財等之犯行，
    時間緊接，手段相同，觸犯同一之罪名，顯係基於概括犯意反覆而為，為連續犯
    而屬裁判上一罪之關係，應依審判上不可分之原則，一併審酌改判云云，然查被
    告於本院審理時已陳明係伊至案外人丁○○家借錢時，看到桌上身分證始臨時起
    意決定行竊，並可申請大哥大等語（見本院九十三年九月二十二日審判筆錄第九
    頁），是檢察官上訴徒憑時間接近，遽認被告為連續犯指摘原判決不當，請求撤
    銷原判決，並無可取，為無理由，應予駁回。
據上論結，應依刑事訴訟法第三百六十八條，判決如主文。
本案經檢察官曾銘芳到庭執行職務。
中    華    民    國      九十三      年      十      月      十三      日
                                  臺灣高等法院臺南分院刑事第二庭
                                      審判長法官  葉    居    正
                                            法官  李    文    福
                                            法官  莊    俊    華
右正本證明與原本無異。
如不服本判決，應於判決送達後十日內向本院提出上訴狀，其未敘述理由者並應於提
出上訴狀後十日內向本院補提理由書（應附繕本)。
                                      法院書記官  廖明    娟
中    華    民    國      九十三      年      十      月      十四      日
附錄法條：
刑法第二百一十條：偽造、變造私文書，足以生損害於公眾或他人者，處五年以下有
                  期徒刑。
刑法第二百一十二條：偽造、變造護照、旅券、免許證、特許證及關於品行、能力服
                    務或其他相類之證書、介紹書，足以生損害於公眾或他人者，
                    處一年以下有期徒刑、拘役或三百元以下罰金。
刑法第二百一十六條：行使第二百十條至第二百十五條之文書者，依偽造、變造文書
                    或登載不實事項或使登載不實事項之規定處斷。
刑法第二百一十七條：偽造印章、印文或署押，足以生損害於公眾或他人者，處三年
                    以下有期徒刑。
                    盜用印章、印文或署押，足以生損害於公眾或他人者，亦同。
刑法第三百二十條：意圖為自己或第三人不法之所有，而竊取他人之動產者，為竊盜
  罪，處五年以下有期徒刑、拘役或五百元以下罰金。
                  意圖為自己或第三人不法之利益，而竊佔他人之不動產者，依前
                  項之規定處斷。
                  前二項之未遂犯罰之。
刑法第三百三十九條：意圖為自己或第三人不法之所有，以詐術使人將本人或第三人
                    之物交付者，處五年以下有期徒刑、拘役或科或併科一千元以
                    下罰金。
                    以前項方法得財產上不法之利益或使第三人得之者，亦同。
                    前二項之未遂犯罰之。
